臺灣高等法院民事判決
108年度上易字第88號
上  訴  人  葉文彬
訴訟代理人  葛倫泰律師
被  上訴人  陳育民
訴訟代理人  陳明宗律師
複  代理人  汪懿玥律師 
上列當事人間請求減少價金等事件，上訴人對於中華民國107年 
11月30日臺灣臺北地方法院107年度訴字第1355號第一審判決提 
起一部上訴，並為訴之追加，本院於中華民國109年1月8日言詞 
辯論終結，判決如下：
    主      文
原判決關於駁回上訴人後開第二項之訴及訴訟費用之裁判除確定
部分外，均廢棄。
被上訴人應給付上訴人新臺幣參拾捌萬元，及自民國一○八年二
月一日起，至清償日止，按年息百分之五計算之利息。
第一審（除確定部分外）、第二審（含追加之訴）訴訟費用，由
被上訴人負擔。
    事實及理由
一、按第二審訴之變更或追加，非經他造同意不得為之，但請求
    之基礎事實同一者，不在此限，民事訴訟法第446 條第1 項
    、第255 條第1 項第2 款定有明文。上訴人主張伊向被上訴
    人買受坐落臺北市○○區○○段○○段000地號土地（應有部分100
    00分之138）及同地段第3238建號建物（應有部分全部，門
    牌號碼為臺北市○○區○○街0巷00號6樓，下稱系爭房屋，合稱
    系爭房地），而系爭房屋陽臺違法做為浴室使用並設置陽臺
    窗（下稱系爭陽臺瑕疵），且冷氣主機裝設位置違反系爭房
    屋所在之永康紀公寓大廈（下稱系爭大廈）規約（下稱系爭
    冷氣瑕疵），均屬瑕疵等情，爰依民法第359條、第179條、
    第227條第1項規定，請求被上訴人應給付新臺幣（下同）38
    0,000元本息。嗣於本院審理時，上訴人主張系爭房屋存有
    同上瑕疵及違法變動瓦斯管線固定方式（下稱系爭瓦斯管瑕
    疵），被上訴人應賠償所致損害205,000元，追加備位之訴
    ，依民法第360條、第227條第1項及第226條第1項，求為命
    被上訴人給付205,000元，及自民國108年4月30日起，至清
    償日止，按年息5％計算利息之判決。查上訴人追加備位之訴
    與本訴間，均本於系爭房地之瑕疵而為主張，請求基礎事實
    同一，核與前開規定相符，應予准許。
二、上訴人主張：伊於民國106年6月27日與被上訴人簽訂不動產買賣契約書 （下稱系爭買賣契約）及標的物現況說明書（下稱系爭現況說明書），以16,880,000元向被上訴人購買系爭房地。惟系爭陽臺、冷氣及瓦斯管瑕疵，及被上訴人未告知系爭房地周圍有學校、加油站等擾鄰設施，暨位處中度液化潛勢區及臺北都會區大眾捷運系統兩側限建範圍等瑕疵，並以起訴狀繕本送達為減少價金之意思表示，上訴人應返還減少之價金或賠償1,159,522元等情，爰依民法第359條、第179條、第227條第1項規定，求為命被上訴人應給付1,159,522元，及自起訴狀繕本送達之翌日起至清償日止，按年息5％計算利息。原審為上訴人敗訴之判決，上訴人就原審駁回伊主張系爭陽臺及冷氣瑕疵，應返還減少之價金380,000元本息或應予賠償同前金額本息（含系爭陽臺瑕疵部分330,000元、系爭冷氣瑕疵部分50,000元）部分不服，提起一部上訴。上訴聲明：㈠、原判決關於駁回上訴人後開第二項之訴部分廢棄。㈡、被上訴人應給付上訴人380,000 元，及自起訴狀繕本送達之翌日起至清償日止，按年息5%計算之利息。（上訴人就原審駁回其餘請求部分未聲明不服，非本院審理範圍）。並於第二審程序中，追加備位之訴，主張系爭房屋有系爭陽臺、冷氣及瓦斯管瑕疵，被上訴人應賠償所致損害205,000元，依民法第360條、第227條第1項及第226條第1項，求為命被上訴人給付205,000元，及自108年4月30日起，至清償日止，按年息5％計算利息之判決。追加備位之訴聲明：被上訴人應給付上訴人205,000元，及自108 年4 月30日起，至清償日止，按年息5％計算之利息。
三、被上訴人則以：系爭房屋陽臺未曾因作為浴室而遭裁罰或無
    法正常使用，冷氣主機裝設位置亦未曾受通知違反系爭大廈
    規約，亦無瓦斯管線未能正常使用情形，自無瑕疵。況系爭
    房屋現況與兩造簽訂系爭買賣契約時屋況一致，上訴人於簽
    約時，即知系爭房屋陽臺、冷氣主機及瓦斯管線狀況，上訴
    人不得再為任何請求。縱有前開瑕疵，惟均顯而易見，伊亦
    誠實告知系爭房屋狀況，上訴人於簽約前也至現場檢視，卻
    不知存有該瑕疵，亦屬重大過失。再者，上訴人於交屋時未
    向伊反應，於交屋後半年始為本件請求，已怠於通知，且有
    違誠信及權利濫用，伊不負瑕疵擔保責任。此外，伊按系爭
    買賣契約成立時之現狀交付，不構成不完全給付等語，資為
    抗辯。並答辯聲明：上訴及追加之訴均駁回。
四、兩造於106 年6 月27日簽立系爭買賣契約，約定上訴人向被
    上訴人購買系爭房地，約定總價為16,880,000元，交屋日為
    106 年8 月10 日，而系爭房地之浴室、冷氣及花架等位置
    ，仍係交屋時格局狀態，上訴人並未變更，且系爭現況說明
    書，填表日期為106 年6 月27日，經賣方簽署確認簽章等事
    實，為兩造所不爭執（本院卷二第111頁），並有系爭買賣
    契約及標的物現況說明書在卷可參（原審卷第29至47頁、第
    49至55頁、第59頁），堪信為真實。
五、上訴人先位主張系爭房屋有系爭陽臺、冷氣等瑕疵，被上訴
    人應返還經減少之價金380,000元或賠償同前金額，另備位
    主張系爭房屋除有同前瑕疵外，尚有系爭瓦斯管瑕疵，應賠
    償205,000元等情，為被上訴人所否認，並以前詞置辯。經
    查：
㈠、按所謂物之瑕疵係指存在於物之缺點而言。凡依通常交易觀
    念，或依當事人之決定，認為物應具備之價值、效用或品質
    而不具備者，即為物有瑕疵，且不以物質上應具備者為限。
    查：
１、系爭房屋之使用執照圖說所示廁所與陽臺間有結構體外牆垂
    板及落地窗，陽臺外側設有不鏽鋼欄杆，目前現況遺留結構
    體外牆垂板，落地窗已拆除；陽臺外側不鏽鋼欄杆已拆除並
    裝設窗戶，陽臺改變為室內浴缸（浴室）使用；鑑定人研判
    拆除落地窗、陽臺外側不鏽鋼欄杆並裝設窗戶等均已違反相
    關建管法令及規約，上訴人須承受被拆除的風險，該空間將
    因喪失室內浴室，導致功能性喪失之價值減損等情，有臺北
    市建築師公會108年8月28日（108）鑑字第2038號鑑定報告
    書在卷可考（下稱系爭鑑定報告，第5至6頁）。參酌系爭大
    廈四層及六層使用執照竣工平面圖所示，系爭房屋原存有陽
    臺降版區域，陽臺與原浴廁間也有牆面（本院卷一第229頁
    ）。且系爭房屋陽臺並未規畫設計為浴室使用乙情，亦有系
    爭大廈設計規畫之蔡明勳建築師事務所函覆之108年11月12
    日108蔡建師字第1081112001號函在卷可考（本院卷二第77
    至79頁）。又按竣工照片所示，系爭房屋陽臺外側原設有不
    鏽鋼欄杆（本院卷一第67頁）。而建築法第77條第1項規定
    ：「建築物所有權人、使用人應維護建築物合法使用與其構
    造及設備安全。」、系爭大廈規約第2條第5項：「區分所有
    權人及住戶對於陽臺不得違建，如需裝置鐵窗時，不得妨礙
    消防逃生及救災機能，應先經管理委員會同意，方得裝設。
    」、第23條第3款：「本公寓大廈嚴格禁止下列事項：…本
    公寓大廈陽臺禁止加窗或加設鐵窗。」（本院卷一第153、1
    65頁）。則系爭房屋陽臺作為浴室使用並設置陽臺窗，變更
    使用執照核准之竣工圖說，已非合法使用，並違反前開系爭
    大廈規約，上訴人須承受被拆除的風險，導致價值減損，依
    前開說明，當屬瑕疵。
２、系爭冷氣主機設置於系爭房屋南向外露樑上，為一般常見家
    庭用小型分離式空調設備乙情，有現況照片在卷可考（系爭
    鑑定報告第5-2頁編號5及6所示照片）。而公寓大廈管理條
    例第8條第1項：「公寓大廈周圍上下、外牆面、樓頂平臺及
    不屬專有部分之防空避難設備，其變更構造、顏色、設置廣
    告物、鐵鋁窗或其他類似之行為，除應依法令規定辦理外，
    該公寓大廈規約另有規定或區分所有權人會議已有決議，經
    向直轄市、縣（市）主管機關完成報備有案者，應受該規約
    或區分所有權人會議決議之限制。」；系爭大廈規約第19條
    第1項第2款：「住戶違反本條例第8條第1項規定，有任意變
    更公寓大廈周圍上下、外牆面、樓頂平臺及不屬專有部分之
    防空避難設備，其變更構造、顏色、設置廣告物、鐵鋁窗或
    其他類似之行為時應予制止，經制止而不遵從者，應報請主
    管機關依本條例第49條第1項規定處理，該住戶應於一個月
    內回復原狀，屆期未回復原狀者，由管理委員會回復原狀，
    其費用由該住戶負擔。」（本院卷一第163頁）。參酌系爭
    大廈第10屆區分所有權人會議106年12月9日會議紀錄所載「
    6F冷氣室外機裝在外牆上位置不符本大樓社區規約規定，主
    委告知改善，另外6F住戶建議住戶以後裝潢室外裝修一定要
    告知管委會，同時管委會也提醒住戶相關規定」（本院卷一
    第434頁）。且會議時，主委依規約已告知，6F當時沒有異
    議等情，亦有系爭大廈管理委員會108年9月23日管納字第10
    8002號函在卷可查（本院卷一第469頁）。可見系爭房屋冷
    氣主機裝設位置已違反系爭大廈規約，並經系爭大廈管理委
    員會制止，將面臨須回復原狀。又該冷氣主機回復原狀所需
    要費用為50,000元，若不回復原狀，價值減損可以工程費相
    當金額計算等情，有臺北市建築師公會108年10月29日108（
    十七）鑑字第2727號及第3027號函在卷可徵（本院卷二第15
    、85頁）。堪信前開冷氣主機裝設位置因違反系爭大廈規約
    ，致系爭房屋產生價值貶損，依上揭說明，亦屬瑕疵。
３、被上訴人抗辯未遭裁罰或無法正常使用情事，亦未經系爭大
    廈管理委員會通知違反規約云云，惟系爭房屋具有系爭陽臺
    及冷氣瑕疵，並致系爭房屋價值貶損，已如前述，不因尚未
    被裁罰或通知違反規約而屬無瑕疵之物。又被上訴人辯以系
    爭陽臺瑕疵所致價值貶損，僅占總價16,880,000元之1.95%
    ，減少之程度，無關重要，不得視為瑕疵云云。惟系爭陽臺
    瑕疵已致系爭房屋功能欠缺而生價值減損，如前所述，即屬
    瑕疵。被上訴人再辯稱系爭鑑定報告原認冷氣主機裝設位置
    未違反系爭大廈規約云云。查系爭鑑定報告固稱系爭房屋冷
    氣主機設置位置，並無違反建管法令及規約規定（該報告第
    6至7頁）。惟再經臺北市建築師公會重新檢視系爭大廈規約
    、公寓大廈管理條例及會議紀錄內容，已認為冷氣主機裝設
    位置違反系爭大廈規約（本院卷二第11頁）。即難以系爭鑑
    定報告修正前判斷，為被上訴人有利認定。再者，被上訴人
    以系爭大廈管理委員會於106年12月11日通知該冷氣主機違
    反規約情事，係發生於交屋日即106 年8 月10日之後，應由
    上訴人承擔風險云云。惟冷氣主機裝設位置既於交屋前、後
    一致，顯見違反系爭大廈規約之瑕疵於前開交屋日前已存在
    ，本應由被上訴人負物之瑕疵擔保責任，並非以何時經該大
    廈管理委員會通知改善為斷。
㈡、按買受人於契約成立時，知其物有前條第一項所稱之瑕疵者
    ，出賣人不負擔保之責。買受人因重大過失，而不知有前條
    第一項所稱之瑕疵者，出賣人如未保證其無瑕疵時，不負擔
    保之責。但故意不告知其瑕疵者，不在此限。民法第355條
    定有明文。經查：
１、被上訴人抗辯陽臺為附屬建物，面積2.93平方公尺，已載明
    於系爭買賣契約，且上訴人已參觀並知悉系爭房屋陽臺及廁
    所使用現況，其配偶更曾表示要將廁所內馬桶及層板更換，
    況上訴人連系爭大廈8樓有漏水乙事均知悉，而廁所及浴室
    為起居重要設施，上訴人自會詳為確認所在位置云云。經查
    ：系爭買賣契約記載附屬建物陽臺面積2.93平方公尺（原審
    卷第33頁），惟僅憑此項書面記載而無圖說作為比較，不能
    證明上訴人於買受系爭房地時，已知系爭房屋陽臺違法做為
    浴室使用並設置陽臺窗。又證人王惠敏即系爭房地買賣仲介
    證稱伊與上訴人一起去看房子，伊未向上訴人說明系爭房屋
    浴室現況為陽臺外推使用；上訴人還沒有看系爭房屋前，上
    訴人跟伊說有去3樓，他們講的是說好像6樓跟3樓的大小可
    能一樣（原審卷第316、322頁）。則王惠敏既未告知有陽臺
    外推作為浴室使用情事，徒憑至現場或同棟3樓房屋觀看，
    尚難逕認上訴人已知系爭陽臺瑕疵。再者，王惠敏與上訴人
    配偶徐雅琪間LINE對話紀錄顯示徐雅琪表示換馬桶及層板，
    而王惠敏表示6樓及8樓室內只有差0.6坪，陽臺大2坪，價差
    10,000,000元，且徐雅琪另表示曾參觀過同棟3樓，亦知同
    棟8樓有漏水等語（本院卷一第127、129頁、原審卷第359頁
    ）。惟被上訴人未舉證曾提供竣工圖予上訴人比對現場差異
    ，徒以上訴人曾參觀同棟3樓房屋，或8樓有漏水，或要更換
    浴廁相關設備云云，不足認定上訴人已知系爭陽臺瑕疵。況
    兩造簽認之系爭現況說明書第10點載明無改建、違建、禁建
    所生糾紛之情事（原審卷第59頁），益徵上訴人憑此合理信
    賴系爭房屋浴室現況應無陽臺外推使用情事，所以過往才未
    生任何糾紛。是被上訴人以前詞抗辯上訴人已知存有瑕疵，
    不負擔保責任云云，即無可取。
２、被上訴人抗辯冷氣為伊贈與上訴人，上訴人既知冷氣機放置
    及外掛位置，不得再為任何請求云云。查系爭買賣契約第14
    條固記載：「乙方（即被上訴人）願意附贈甲方之設備項目
    （以簽約現況為主），如需辦理過戶該費用由甲方負擔。…
    冷氣2臺…」（原審卷第45頁）。惟衡諸一般交易常情，被上
    訴人是否附贈冷氣等設備予上訴人，攸關上訴人是否願以16
    ,880,000元之價格購買系爭房地，此部分自屬買賣契約之一
    部，無從憑此認定被上訴人就冷氣部分不負擔保之責。又冷
    氣主機裝設位置違反系爭大廈規約造成系爭房屋之瑕疵，已
    如前述，被上訴人既未舉證伊於系爭買賣契約簽立時，曾將
    系爭大廈規約交予上訴人閱覽，上訴人亦無從判斷冷氣主機
    裝設位置是否違反系爭大廈規約，自無從知悉存有該瑕疵。
３、被上訴人辯以上訴人於系爭房屋未經鑑定時，即知有瑕疵而
    為本件起訴，且系爭房屋於起訴及簽約時現況均相同，上訴
    人於簽約時，已知前開瑕疵存在云云。惟兩造簽認之系爭現
    況說明書第10點載明無改建、違建、禁建所生糾紛之情事（
    原審卷第59頁），而系爭買賣契約也未載明系爭陽臺及冷氣
    瑕疵等情，被上訴人復未舉證上訴人於簽約時已知存有上開
    瑕疵，自難以簽約及起訴時現況均相同，逕認上訴人於簽約
    時已知瑕疵。
４、被上訴人辯稱伊所提供之系爭房屋所有權狀及謄本均載明陽
    臺面積為2.93平方公尺，上訴人至系爭房屋查看時，即得發
    現系爭房屋無設置陽台，上訴人未對此提出疑問，顯然欠缺
    普通人之注意，已屬重大過失云云。查系爭房屋所有權狀及
    登記謄本，均載有附屬建物陽臺面積2.93平方公尺乙情（原
    審卷第63、69頁）。惟一般人按謄本或權狀上文字之記載而
    未輔以圖說，實難判斷有無陽臺外推之情事。況兩造簽認之
    系爭現況說明書第10點載明無改建、違建、禁建所生糾紛之
    情事（原審卷第59頁）。則上訴人既有按系爭現況說明書所
    載調查所得，判斷系爭房屋應無前述瑕疵存在，難謂有何重
    大過失。
㈢、被上訴人再抗辯系爭買賣契約第2條第2款、第3條及第9條第4
    款約定，已特約免除被上訴人瑕疵擔保責任云云。查系爭買
    賣契約第2條第2款：「買賣標的如有未依法申請或與現行法
    令不合之增建、加蓋部分（含經主管機關列管在案備查者）
    ，乙方應誠實告知。在簽約後至交屋前被通知須拆除（或被
    拆除）者，甲乙雙方同意應按估價師事務所就拆除部分辦理
    鑑價，減少買賣價金；若在交屋後被通知須拆除（或被拆除
    ）者，則由甲方承擔風險。若乙方於交屋前已收受主管機關
    報、拆除通知而未告知者，乙方除須按上述鑑價原則減少價
    金外，亦須負擔鑑價費用及損害賠償。」；第3條：「甲方
    於簽訂本約前確已至買賣標的所在地現場詳細檢視，並充分
    瞭解不動產經紀業所提供之產調資料。…」；第9條第4款：
    「點交之買賣標的應以簽約時之現狀或本約之約定為準。」
    （原審卷第35、41頁）。惟兩造簽認之系爭現況說明書第10
    點載明無改建、違建、禁建所生糾紛之情事（原審卷第59頁
    ），被上訴人復未舉證已誠實告知上訴人系爭陽臺及冷氣瑕
    疵等情，上訴人自無須依系爭買賣契約第2條第2款約定承擔
    風險。又系爭買賣契約第3條僅是約定上訴人於簽約前應詳
    盡檢視系爭房地，而兩造既已簽認系爭現況說明書，自難認
    上訴人未盡該項檢查義務。再者，系爭買賣契約第9條第4款
    僅約定點交標的為何，並無免除被上訴人瑕疵擔保責任。
㈣、被上訴人另辯以上訴人主張之瑕疵，均非須鑑定始得發現，
    上訴人既簽訂系爭買賣契約，依民法第356條第2項規定，視
    為上訴人承認其已受領系爭房屋；上訴人應於交屋時即向被
    上訴人反應卻未反應，卻於交屋半年以後，再行主張瑕疵擔
    保責任，有怠於通知情事，被上訴人不負擔保責任，上訴人
    自有權利濫用情事云云。按買受人應按物之性質，依通常程
    序從速檢查其所受領之物。如發見有應由出賣人負擔保責任
    之瑕疵時，應即通知出賣人。買受人怠於為前項之通知者，
    除依通常之檢查不能發見之瑕疵外，視為承認其所受領之物
    。不能即知之瑕疵，至日後發見者，應即通知出賣人，怠於
    為通知者，視為承認其所受領之物。前條規定，於出賣人故
    意不告知瑕疵於買受人者，不適用之。民法第356、357條定
    有明文。查系爭陽臺瑕疵，須調閱系爭大廈竣工平面圖及竣
    工照片，並與現況核對，始能判斷。又系爭冷氣瑕疵，亦須
    參照系爭大廈規約內容，始得檢視，均未能依通常檢查即能
    發現，即不適用民法第356條第2項。又被上訴人抗辯上訴人
    於簽約前已知各該瑕疵云云，既不可採，已如前述。況被上
    訴人於102年5月23日登記為系爭房屋所有人，有建物所有權
    狀在卷可考（原審卷第63頁），迄至系爭買賣契約簽訂時即
    106年6月27日，已逾4年，對於系爭房屋存有系爭陽臺及冷
    氣瑕疵等情，即難諉無不知，卻僅於系爭現況說明書內記載
    未有違建所生糾紛情事，復未按系爭買賣契約第2條第2項約
    定，誠實告知前開瑕疵，應可推認有故意不告知瑕疵之情事
    ，依前開規定，上訴人自得排除檢查及通知義務。至於上訴
    人主張被上訴人應負物之瑕疵擔保責任，均係為行使其應有
    之權利，自無權利濫用或違反誠信情事。因此，被上訴人前
    開抗辯，即無可信。
㈤、按買賣因物有瑕疵，而出賣人依前5條之規定，應負擔保之責
    者，買受人得解除其契約或請求減少其價金。民法第359條
    前段定有明文。而買受人依民法第359條規定所得主張之價
    金減少請求權，一經買受人以意思表示行使，出賣人所得請
    求之價金，即於應減少之範圍內縮減之。換言之，出賣人於
    其減少之範圍內，即無該價金之請求權存在。次按無法律上
    之原因而受利益，致他人受損害者，應返還其利益。雖有法
    律上之原因，而其後已不存在者，亦同。民法第179條亦有
    規定。經查：系爭陽臺瑕疵致上訴人須承受被拆除風險，該
    空間因喪失室內浴缸功能，導致功能性喪失之價值減損乙情
    ，已如前述。又室內空間能遮風避雨，其功能性價格高於暴
    露於室外陽臺，一般而言，陽臺類型室外空間價格約為正常
    價格50%至75%，依現況研判，系爭房屋陽臺價格為正常價格
    60%，依該陽臺改建部分面積2.35平方公尺換算為0.71坪及
    系爭房屋正常價格1,150,000元/坪計算，功能喪失價損為33
    0,000元【計算式：1,150,000元/坪×（1-0.60）×0.71坪＝32
    6,600元，取其整數為330,000元】等情，有系爭鑑定報告在
    卷可徵（系爭鑑定報告第6頁）。衡諸系爭鑑定報告已審酌
    有無該瑕疵情況之價格計算價值貶損程度，應屬可採。足認
    系爭房屋因系爭陽臺瑕疵而受有減少價值330,000元。被上
    訴人抗辯應以修復即回復系爭房屋之應有狀態，依系爭鑑定
    報告所載，回復原狀費用僅132,000元云云。查系爭鑑定報
    告固以回復原狀費用為132,000元（系爭鑑定報告第8頁），
    惟上訴人係依前開規定請求減少價金，並非請求回復原狀費
    用，被上訴人前開辯詞，即無可取。又冷氣主機裝設位置違
    反系爭大廈規約造成系爭房屋價值減損為50,000元乙情，有
    臺北市建築師公會108年11月29日108（十七）鑑字第3027號
    及第2727號函附卷可考（本院卷二第85、11、15頁），被上
    訴人對此金額亦無爭執（本院卷二第103、165頁），堪信為
    真。從而，系爭房屋因上開瑕疵致價值減少合計380,000元
    （計算式：330,000＋50,000＝380,000），上訴人依民法第35
    9條規定，請求減少同數額價金，即屬有據。則此部分價金
    既經減少，被上訴人即無受領該部分價金之法律上原因，上
    訴人依民法第179條規定，請求返還該部分已付價金，自屬
    可取。
六、綜上所述，上訴人依民法第359條、第179條規定，請求被上
    訴人給付380,000元，及自108年2月1日（即起訴狀繕本送達
    之翌日，原審卷第157頁）起，至清償日止，按年息5%計算
    之利息部分，為有理由，應予准許。從而，原審就上開應准
    許部分，為上訴人敗訴之判決，尚有未洽，上訴意旨指摘原
    判決此部分不當，求予廢棄改判，為有理由，爰由本院予以
    廢棄，改判如主文第2項所示。又上訴人先位之訴部分既有
    理由，其追加備位之訴部分，即無審酌必要，末予敘明。
七、本件事證已臻明確，兩造其餘之攻擊或防禦方法及所用之證
    據，經本院斟酌後，認為均不足以影響本判決之結果，爰不
    逐一論列，附此敘明。
八、據上論結，本件上訴為有理由。依民事訴訟法第450條、第7
    8條，判決如主文。
中　　華　　民　　國　　109 　年　　1 　　月　　22　　日
                民事第十四庭 
                      審判長法  官  蔡和憲
                            法  官  邱靜琪
                            法  官  藍家偉            
 
正本係照原本作成。
不得上訴。
中　　華　　民　　國　　109 　年　　1 　　月　　30　　日
                            書記官  戴伯勳